臺灣臺北地方法院民事判決　九十年度訴字第六五六二號
　　原　　　告　台灣土地銀行
　　法定代理人　丁○○
　　訴訟代理人　甲○○
　　　　　　　　乙○○
　　　　　　　　丙○○○
　　　　　　　　己○○
右當事人間請求清償債務事件，本院判決如左：
    主    文
被告應連帶給付原告新台幣佰捌拾陸萬陸仟玖佰捌拾伍元，及自八十九年十一月五
日起至清償日止，按年息百分之九、六九計算之利息，並自民國八十九年十二月六日
起至清償日止，在六個月以內者，按上開利率百分之十，超過六個月者，超過部分按
上開利率百分之二十計付違約金。
訴訟費用由被告連帶負擔。
    事    實
甲、原告方面：
一、聲明：如主文第一項所示。
二、陳述：
  (一)被告戊○○○以其餘被告為連帶保證人，於民國八十二年六月五日向原告借用新
    台幣（下同）六百七十萬元  (下稱系爭借款)，約定利息原告基本放款利率年息
    百分之八、五五加一一、八碼計算，並隨原告牌告基本放款利率之浮動而調整，
    借款期限至一０二年六月五日，分二百四十期按月攤還本息，逾期清償在六個月
    以內者，按上開利率百分之十，超過六個月者，超過部份按上開利率百分之二十
    計付違約金，如有一期未按履行時，視為全部到期。詎被告戊○○○嗣後未按時
    清償本金，原告乃聲請拍賣前開借款擔保之抵押物，經台灣士林地方法院以八十
    七年度仁執簡字第九七七四號強制執行在案，原告獲分配執行費六萬一千九百六
    十三元，本金、利息、違約金合計四百十一萬七千零五十五元，尚不足本金三百
    八十六萬六千九百八十五元，為此提起本件訴訟。
  (二)對被告答辯之陳述：
    １系爭借款係由被告己○○於八十二年五月十九日至原告永和分行簽立系爭借款
      之連帶保證人，此可由該借款借據上之「面晤確認簽章欄」所載自明。
    ２凡向原告借款或擔任借款保證人者，須無退票紀錄，故原告於系爭借款貸出前
      ，曾向台北市票據交換所查詢，有該所於八十二年六月三日出具被告三人之支
      票存款戶票據徵信戶查詢簡覆單可憑。
    ３原告以系爭借款，於八十六年五月五日，對被告己○○向本院聲請發給支付命
      令，惟更早之八十六年四月二十五日，即對被告戊○○○、丙○○○向台灣士
      林地方法院聲請發給支付命令。
    綜前所述，被告丙○○○於八十二年原告貸出系爭借款時，即擔任連帶保證人，
    非如被告己○○所述，係其要求退保後，另行覓得之連帶保證人，因被告戊○○○並未另行覓得新保證人以辦理更換之手續，故而被告己○○之保證責任始終存
    在，原告自得據此請求其系爭借款之連帶保證責任。
三、證據：提出借據、授信約定書、台灣士林地方法院民事執行處通知、強制執行金
    額計算書分配表、放款帳卡、客戶往來明細查詢、台北市票據交換所支票存款戶
    票據徵信戶查詢簡覆單、本院八十六年度促字第一二五七七號支付命令、台灣士
    林地方法院八十六年度促字第六一七六號支付命令可憑。
乙、被告戊○○○、丙○○○未於言詞辯論期日到場，亦未提出書狀作何聲明或陳述
    。
丙、被告己○○方面：
一、聲明：駁回原告之訴。
二、陳述：
    系爭借款於借貸之初僅被告己○○一人為連帶保證人，並無被告丙○○○，嗣被
    告己○○接獲原告以系爭借款向本院聲請發給之八十六年度促字第一二五七七號
    支付命令時，除於法定期間內提出異議外，並於八十六年五月二十九日以郵局存
    證信函通知原告永和分行，要求退保，並請其儘速通知被告戊○○○另覓保證人
    換保，經原告永和分行函復同意由被告戊○○○另覓新保證人與其簽訂保證契約
    之同時，解除被告己○○與原告間之保證契約；旋被告戊○○○另覓得之保證人
    即被告丙○○○與原告簽訂保證契約後，被告己○○間之保證責任即不存在，在
    保證責任解除前，縱被告戊○○○未如期履約，被告己○○亦不應負連帶清償之
    責。惟原告竟於辦理前開換保手續時，以欺罔手法，在原由被告己○○簽署之借
    據上加填連帶保證人丙○○○，蓋用其印章，並將對保日期倒填為八十二年五月
    十九日，使系爭借款由被告己○○繼續負保證之責，原告所為顯有詐欺、偽造文
    書犯行，原告據此請求被告己○○履行保證之責，自非正當。
三、證據：提出存證信函、原告永和分行函為證，並聲請調閱本院八十六年度促字第
    一二五七七號民事卷。
    理    由
一、本件被告戊○○○、丙○○○未於言詞辯論期日到場，核無民事訴訟法第三百八
    十六條所列各款情形，應依原告之聲請，由其一造辯論而為判決。
二、本件原告主張被告戊○○○於八十二年六月五日，以其餘被告為連帶保證人，向
    原告借款，因被告戊○○○未按期清償，經原告拍賣抵押物後，乃就不足抵償之
    欠款，本於借貸及連帶保證關係，向被告請求等語，被告己○○則以其於八十七
    年五月間接獲支付命令後，在原告同意更換連帶保證人為被告丙○○○後，其保
    證責任即已解除等語置辯。
三、查被告己○○係被告戊○○○於八十二年六月五日向原告借款時之連帶保證人，
    且被告己○○於收受本院支付命令後，並於八十六年五月二十九日以郵局存證信
    函通知原告永和分行，要求退保，並請其儘速通知被告戊○○○另覓保證人換保
    ，經原告永和分行函復同意由被告戊○○○另覓新保證人與其辦妥換保手續之後
    ，即解除被告己○○與原告間之保證契約之事實，為兩造所不爭，並有存證信函
    、原告永和分行函為證。茲應審究者，被告丙○○○於何時擔任系爭借款之連帶
    保證人？被告己○○之連帶保證人責任有無解除？次查，原告於八十六年五月二
    日以系爭借款，對被告己○○向本院聲請發給支付命令之事實，業據本院調閱本
    院八十六年度促字第一二五七七號民事卷核閱無訛，並有該支付命令附卷可憑，
    而原告亦以同一借款，對被告戊○○○、丙○○○另向台灣士林地方法院聲請發
    給支付命令，亦有該院八十六年度促字第六一七六支付命令附卷足稽，可知被告
    己○○於收受以系爭借款為由所發給之支付命令前，被告丙○○○即為系爭借款
    之連帶保證人至明。復查，依原告所提出之借據，除被告丙○○○、己○○外，
    並無其餘連帶保證人，雖原告同意被告戊○○○另覓連帶保證人辦理換保手續，
    惟在無新任連帶保證人與原告簽訂契約前，依前開原告永和分行函文所載，被告
    己○○仍應就系爭借款負連帶保證責任，是以被告己○○所辯連帶保證責任業已
    解除，自不足採。
四、從而，原告依消費借貸及連帶保證契約請求被告連帶給付借款新台幣三百八十六
    萬六千九百八十五元，及自八十九年十一月五日起至清償日止，按年息百分之九
    、六九計算之利息，並自民國八十九年十二月六日起至清償日止，在六個月以內
    者，按上開利率百分之十，超過六個月者，超過部分按上開利率百分之二十計付
    違約金為有理由，應予准許。
五、結論：
    本件原告之訴為有理由，依民事訴訟法第三百八十五條第一項前段、第八十五條
    第二項，判決如主文。
中　　　華　　　民　　　國　　九十一　　年　　　三　　　月　　二十一　日
                                        民事第五庭法      官　李媛媛
右為正本係照原本作成
如對本判決上訴，須於判決送達後廿日內向本院提出上訴狀
中　　　華　　　民　　　國　　九十一　　年　　　三　　　月　　二十一　日
                                                  法院書記官　林淑玉
